【裁判字號】    90,訴,437
【裁判日期】    901019
【裁判案由】    偽造文書等
【裁判全文】
臺灣基隆地方法院刑事判決                            九十年度訴字第四三七號
    公  訴  人  臺灣基隆地方法院檢察署檢察官
    被      告  己  ○
                甲○○
右列被告等因偽造文書等案件，經檢察官提起公訴（八十九年度偵字第五Ｏ八七號）
，本院判決如左：
    主  文
己○、甲○○均無罪。
    理  由
一、公訴意旨略以：被告己○於民國八十七年一月五日召集成立一互助會，每會新台
    幣（下同）一萬元，共六十五會，每月五日及二十日各開標一次，該會由己○及
    其媳婦甲○○二人共同主持。詎己○、甲○○二人共同意圖為自己不法之所有，
    明知第四十六會已由戴妙貞讓與戊○○之姐，再由戊○○之姐讓與戊○○，竟於
    八十八年八月五日，冒用戊○○之名，偽造標單冒標，使活會會員陷於錯誤，而
    將會款交予己○及甲○○，因認己○、甲○○二人涉有刑法第二百十六條、第二
    百二十條第一項、第二百十條行使偽造準私文書及同法第三百三十九條第一項之
    詐欺取財罪嫌。
二、按犯罪事實，應依證據認定之，無證據不得定其犯罪事實。又不能證明被告犯罪
    者，應諭知無罪之判決，刑事訴訟法第一百五十四條、第三百零一條第一項分別
    定有明文。訊據被告己○、甲○○二人雖承認有召集民間互助會，並因被倒會過
    多而宣告停標情事，惟堅決否認有何行使偽造準私文書及詐欺犯行，均辯稱：己○於八十七年一月五日召集一萬元之互助會，編號第四十六號之互助會係由中山
    診所負責人陳天賜之妻戴妙貞標走。因為陳天賜跟了該會七個會，全部標走之後
    未繳交死會會款，又找不到陳天賜，因伊二人沒有能力繼續墊付死會會款，所以
    該會已於八十九年一月五日停標。該會尚有十七個活會，伊二人後來有收死會的
    會款分給活會會員，但尚未完全付清等語。
三、公訴人認被告二人涉有行使偽造準私文書及詐欺犯行，無非以告訴人乙○○、丁○○○指述及證人戊○○、莊淑美、林翠蓮之證詞為其論據。經查：
    （一）己○於八十七年一月五日召集之民間互助會，據告訴人乙○○、丁○○○
          於偵查中所提之互助會會單，會員含會首共計六十五人，會單上編號第四
          十六號之會員記載為戴妙貞，有會單附於八十九年度偵字第五Ｏ八七號偵
          查卷內第四頁足憑，堪信被告己○、甲○○所陳該第四十六號之會員係戴
          妙貞之事實為真實。
    （二）關於被告己○、甲○○是否有冒名標會情事，告訴人乙○○於偵查中自承
          並不清楚，告訴人丁○○○則稱中山診所其中有一會係伊參加，該會到底
          尚有若干活會，伊也不太清楚（見偵查卷第三十七頁、第九十頁背面）。
          足見告訴人乙○○、丁○○○對於互助會編號第四十六號之會員究係何人
          ，被告二人是否有冒用他人名義標會之事實，並無所悉，僅以被告己○所
          召集之互助會停標，且會款尚未結清，遂認為被告二人有冒標情事。
    （三）告訴人丁○○○於偵查中陳稱：「我及我親戚共有五會，尚有一會活會，
          但我不確定第幾會是活會，可能是第四十六會是活會。」（見偵查卷第八
          十頁）另據本院囑託台灣屏東地方法院訊問證人江麗雲結果，江麗雲到庭
          證稱：「我參加一個會，我只付了三次會款而已，我以我妹妹戊○○名義
          參加，互助會單上編號五十及五十一是我親弟弟與弟妹。後來我讓給我的
          妹妹戊○○，可是看起來上面好像是寫編號二十一的楊麗珍。我所繳納的
          都是活會的會款，到我退出的時候，都還沒有得標。（有無自戴妙貞處受
          讓系爭互助會，就是起訴書附表互助會單上編號第四十六號的會？）戴妙
          貞這個人我不知道他是何人，一開始我就加入。」等語（見卷附台灣屏東
          地方法院九十年九月十七日訊問筆錄）。依證人江麗雲之證詞，江麗雲自
          互助會召集伊始即加入互助會，並非受讓自戴妙貞，且非編號第四十六號
          會員。參以告訴人丁○○○本身亦不能確定其尚有一個活會係會單上編號
          第幾號之會員，足認告訴人指稱被告己○、甲○○二人涉嫌冒標第四十六
          號會員之會款已嫌無據。
    （四）證人戊○○於偵查中證稱：「是我姊姊頂下來的，由我繳會錢，後來就由
          我頂下來了，開標時老闆娘（指戴妙貞）就讓給我的。」另證人丙○○、
          莊淑美雖亦證稱戊○○有受讓戴妙貞一會，證人林翠蓮證稱戊○○有跟張
          秀梅之互助會，然戊○○、丙○○、莊淑美、林翠蓮之證詞彼此前後不一
          ，且與江麗雲前述證詞又相互矛盾，自難僅憑戊○○、葉大為、莊淑美、
          林翠蓮等人前述有瑕疵之證詞，遽認被告二人有冒名標會之事實。又陳天
          賜（已因負債而逃往中國大陸地區藏匿）於偵查中曾致函檢察官，坦承確
          實以其本人、妻子、三個兒子及戴妙貞之二個妹妹之名義參加本件己○召
          集之互助會七會，且均已標走，其所陳與被告二人之陳述均相符合，是陳
          天賜所陳應堪信為真實。
    綜據上述，被告己○、甲○○二人所供並無偽造文書及詐欺犯行之辯詞，應堪信
    為真實，此外又查無其他積極證據足以證明被告二人有公訴人所指犯行，不能證
    明被告犯罪，依法自應諭知被告二人無罪之判決。
據上論斷，應依刑事訴訟法第三百零一條第一項判決如主文。
本案經檢察官黃士元到庭執行職務。
中      華      民      國      九十      年      十      月    十九    日
                                      臺灣基隆地方法院刑事第三庭
                                            法  官    陳  培  仁
右正本證明與原本無異。
對於本件判決如有不服，應於收受送達後十日內，向本院提出上訴書狀，上訴於臺灣
高等法院，並按他造當事人之人數附具繕本。
                                            書記官    明  祖  斌
中      華      民      國      九十      年      十      月   二十四   日


司法院資訊處製作；財團法人民間司法改革基金會備份。
